【裁判字號】    97,重訴,27
【裁判日期】    971016
【裁判案由】    擄人勒贖等
【裁判全文】
臺灣板橋地方法院刑事判決              97年度重訴字第27號
公  訴  人  臺灣板橋地方法院檢察署檢察官
被      告  郭坤輝
選任辯護人  張文寬律師
被      告  蕭家昇
選任辯護人  黃俊六律師
被      告  廖星豪
選任辯護人  陳惠如律師
            柯士斌律師
上列被告等因擄人勒贖等案件，經檢察官提起公訴（97年度偵字
第4418號、97年度少連偵第34號），本院判決如下：
    主  文
庚○○共同行使變造特種文書，足以生損害於公眾及他人，累犯
，處有期徒刑肆月；扣案變造之「基隆市計程車駕駛人執業登記
證」影本壹紙沒收。又共同意圖勒贖而擄人而故意殺人，累犯，
處無期徒刑，褫奪公權終身。又成年人與少年共同遺棄屍體，累
犯，處有期徒刑拾月。應執行無期徒刑，褫奪公權終身；扣案變
造之「基隆市計程車駕駛人執業登記證」影本壹紙沒收。
卯○○共同意圖勒贖而擄人而故意殺人，處無期徒刑，褫奪公權
終身。又成年人與少年共同遺棄屍體，處有期徒刑拾月。應執行
無期徒刑，褫奪公權終身。
丑○○成年人與少年共同殺人，處有期徒刑拾年肆月。又成年人
與少年共同遺棄屍體，處有期徒刑柒月。應執行有期徒刑拾年玖
月。
    事  實
一、庚○○（綽號「奧迪」）前因妨害自由、賭博案件，經法院
    判處有期徒刑6 月、3 月，應執行有期徒刑8 月確定，已於
    民國93年12月3 日易科罰金執行完畢。仍不知悔改，因以駕
    駛計程車為業，其原使用之計程車駕駛人執業登記證前經主
    管機關吊銷，竟與不詳成年人共同基於行使變造特種文書之
    犯意聯絡，由該不詳成年人於96年6 、7 月間，提供其經營
    「國泰當舖」（未據檢警循線偵辦）所管領之吳旺河之基隆
    巿計程車駕駛人執業登記證（證號C0000000號）正本，交由
    庚○○在臺北縣中和市某處換貼其自己照片予以彩色影印，
    以此方法，變造上開執業登記證影本1 紙，並將之置在其所
    駕駛之車號000-00號營業小客車內而行使之，足以生損害於
    吳旺河及主管機關對於職業小客車駕駛人管理之正確性。迄
    97年1 月27日19時38分許，因庚○○涉犯擄人勒贖等案件（
    詳下述），經警搜索上開營業小客車，扣得上開變造之執業
    登記證1 紙，始悉上情。
二、庚○○係成年人，其與俞慶樂（綽號「樂哥」）係朋友，曾
    向俞慶樂借款，因無力償還，且擬向俞慶樂之家屬勒贖金錢
    ，竟萌生歹念，於97年1 月22日15時21分許，以其使用之門
    號0000000000號行動電話，撥打其成年友人卯○○（前因殺
    人未遂、妨害性自主案件，經法院判處有期徒刑5 年、3 年
    2 月，應執行有期徒刑8 年確定，於95年4 月27日縮短刑期
    假釋出監，現仍在假釋期間，不致使本件犯罪成立累犯）使
    用之門號0000000000號行動電話，邀約卯○○於同日19時許
    ，在宜蘭縣羅東鎮○○路0 號「歡樂行星」電子遊藝場門口
    見面，嗣於約定時間、地點見面後，庚○○向卯○○表示其
    擬控制俞慶樂之行動，進而殺害俞慶樂，並將俞慶樂之屍體
    遺棄後，向俞慶樂之家屬勒贖金錢，倘卯○○願意參與，可
    獲新臺幣（下同）50萬元報酬，且無須返還卯○○前向其所
    借之1 萬元債務，經卯○○同意，渠二人即基於擄人勒贖而
    故意殺人及遺棄屍體之犯意聯絡，謀議由庚○○出面向俞慶
    樂謊稱在宜蘭縣山區發現1 個保險箱，箱中有財物，邀俞慶
    樂一同前往開啟保險箱，並由庚○○駕車搭載俞慶樂至宜蘭
    縣羅東鎮公車總站前，讓卯○○上車會合，再一併前往宜蘭
    縣冬山鄉某處山區，由卯○○控制俞慶樂之行動後，再由庚○○出手將俞慶樂悶死，並將屍體遺棄在附近隱密處，而為
    能有效控制俞慶樂之行動，以利庚○○悶死俞慶樂並遺棄屍
    體，庚○○並囑咐卯○○另外找其他人共同參與，且交付卯
    ○○1 千元用來購買手套、繩子、膠布及大型塑膠袋等物，
    以備在控制、殺害俞慶樂及遺棄屍體時使用，渠二人並前往
    宜蘭縣冬山鄉一帶之山區，尋找適合擄人、殺人及遺棄屍體
    之地點，經選定宜蘭縣冬山鄉大進村小埤一路產業道路，始
    返回宜蘭縣羅東鎮巿區後各自離開。謀議既定，卯○○先後
    於97年1 月22日晚上某時、同年月24日18時許，當面、透過
    電腦網路「宜蘭人網路聊天室」，分別邀約其成年友人丑○○（綽號「果妹」）、少年林○○（綽號「小開」，真實姓
    名年籍資料詳卷）共同參與殺人，經丑○○、林○○同意，
    均與卯○○等共同基於殺人之犯意聯絡（惟對於擄人勒贖部
    分均不知情），由林○○依卯○○之指示，於97年1 月24日
    晚間騎機車至宜蘭縣羅東鎮○○路00號「正一百貨五金綜合
    大賣場」購買繩子、大型塑膠袋，另至同鎮中山路3 段500
    號之某五金行購買手套後，旋騎機車至宜蘭縣羅東鎮○○路
    00 0○0 號「飆網」網咖店與卯○○會合，嗣於丑○○騎另
    部機車抵達上開網咖店後，三人隨即至宜蘭縣羅東鎮公車總
    站附近等候庚○○，等候期間，卯○○見林○○漏未攜帶膠
    布，並囑咐丑○○至宜蘭縣羅東鎮○○路000 號之某便利商
    店購買膠布。而庚○○方面，其依計畫以在宜蘭縣山區發現
    1 個保險箱，箱中有財物等語誘騙俞慶樂，致俞慶樂誤信為
    真，接受庚○○之邀約，經向鄰居即位於臺北縣中和市○○
    路0 段000 號某車行之員工辛○○借得長約90公分之鐵撬1
    支，於97年1 月24日19時許，在臺北縣中和市建一路與中山
    路口附近，搭上庚○○駕駛之車號000-00號營業小客車，旋
    由庚○○駕駛該車，俞慶樂坐在副駕駛座，於同日20時10分
    許抵達宜蘭縣羅東市公車總站前與卯○○、丑○○、林○○
    三人會合。卯○○、丑○○、林○○三人立即上車，坐在該
    車後座，繼續由庚○○駕駛，俞慶樂仍坐在副駕駛座，於同
    日20時30分許，抵達庚○○與卯○○前所選定之宜蘭縣冬山
    鄉大進村小埤一路之產業道路後，庚○○以汽車不能繼續駛
    入，必須找地方停車為由，指示卯○○、丑○○、林○○與
    俞慶樂先行下車，由卯○○帶路前往尋找保險箱。卯○○、
    丑○○、林○○遂均戴上預先準備之手套，由卯○○從營業
    小客車後車廂取出上開俞慶樂向辛○○所借之鐵撬1 支，並
    指示由丑○○攜帶其內裝有預先準備之膠布、大型塑膠袋等
    物之袋子1 個、由林○○攜帶其內裝有預先準備之繩子之背
    包1 個，佯裝要徒步出發尋找保險箱，誘騙俞慶樂下車跟隨
    卯○○徒步繼續進入產業道路，丑○○、林○○則尾隨在俞
    慶樂之後。步行約100 公尺後，由卯○○佯稱：「到了，東
    西（指保險箱）好像就埋在這邊」等語，分散俞慶樂之注意
    ，隨即先徒手攻擊俞慶樂，丑○○、林○○見狀，亦均加入
    對俞慶樂拳打腳踢，且共同將俞慶樂壓制在地，卯○○並取
    出預先準備之繩子，企圖綑綁俞慶樂，經俞慶樂掙脫，卯○○改以繩子緊勒俞慶樂，待俞慶樂無力抵抗後，卯○○見庚○○遲遲不來，指示林○○前去叫庚○○過來處理俞慶樂。
    林○○步行至庚○○停車處，見庚○○仍坐在上開營業小客
    車之駕駛座，在車外向庚○○傳達卯○○的話，庚○○隨即
    先行駕駛該車駛入產業道路，於抵達卯○○等人攻擊俞慶樂
    地點之時，林○○尚在步行返回途中。庚○○駕車抵達後，
    並未下車，在車內向卯○○表示附近好像有人，催促卯○○
    趕快下手，卯○○乃持上開俞慶樂向辛○○所借之鐵撬1 支
    ，猛力痛擊俞慶樂之頭部、頸部等部位，致俞慶樂受有多處
    鈍器傷，並因氣管斷裂致氣道不通而窒息死亡。卯○○確認
    俞慶樂已無氣息而死亡後，將俞慶樂身上之身分證、鑰匙等
    物取走，以圖掩飾俞慶樂之身分。丑○○及斯時已返回現場
    之林○○二人見俞慶樂已死亡，竟與庚○○、卯○○共同基
    於遺棄屍體之犯意聯絡，先嘗試將俞慶樂之屍體裝入預先準
    備之大型塑膠袋內，惟因緊張及該塑膠袋仍嫌太小無法裝入
    而作罷，旋由卯○○與林○○合力將俞慶樂之屍體搬至產業
    道路旁斜坡下方之隱密處，再由卯○○使用附近之廢棄木板
    及垃圾覆蓋遮掩屍體，丑○○則持手電筒在旁照明。嗣卯○○、丑○○、林○○收拾現場之鐵撬、繩子、大型塑膠袋等
    物（遺落膠布），搭上庚○○駕駛之上開營業小客車，共同
    離開現場，庚○○途中停車讓卯○○將上開鐵撬丟棄在宜蘭
    縣冬山鄉○○村○○路00號對面之河內，繼續駛至上址「飆
    網」網咖店前，讓卯○○、丑○○、林○○三人下車，由丑
    ○○騎機車搭載卯○○、林○○騎另部機車跟隨，同至卯○○位於宜蘭縣冬山鄉○○村○○路000 巷0 號住處換下沾有
    俞慶樂血跡之衣物後，再由丑○○騎機車搭載卯○○、林○○騎另部機車跟隨，於同日22時許，同至渠等殺害俞慶樂之
    現場附近，且由卯○○將俞慶樂之身分證、鑰匙等物丟棄在
    宜蘭縣冬山鄉梅林路與大埤路口之產業水溝，嗣改由卯○○
    騎丑○○之機車進入現場檢視，拾回遺落在現場之膠布，並
    確認俞慶樂之屍體遺棄處極其隱密後，始返回與在附近等候
    之丑○○、林○○會合，仍由丑○○騎機車搭載卯○○、林
    ○○騎另部機車跟隨，同至上址「歡樂行星」電子遊藝場與
    庚○○會合，途中卯○○隨手將其所拾回之膠布丟棄在不詳
    地點。庚○○隨即交付3,200 元予卯○○，並表示待其向俞
    慶樂之家屬取得贖款後，將再交付50萬元予卯○○。卯○○
    則從庚○○所交付之3,200 元中，各拿取500 元交付予丑○○及林○○後，渠四人遂各自分散。嗣卯○○於97年1 月26
    日13時許，將渠等換下沾有俞慶樂血跡之衣物，連同上開攜
    至現場使用之手套、繩子、大型塑膠袋等物，一併拿到宜蘭
    縣冬山鄉○○村○○○路000 巷0 號旁燒燬。
三、庚○○、卯○○二人於與丑○○、林○○共同殺害俞慶樂並
    遺棄其屍體之後，渠二人按照原定擄人勒贖計畫（丑○○、
    林○○則不知情），由庚○○出面於97年1 月25日15時許，
    前往俞慶樂之姪子甲○○所經營位於臺北縣○○○○○路0
    段000 號「宏泰米店」，先向甲○○表示俞慶樂遭人綁架，
    要求甲○○將此事通知俞慶樂之家屬；旋於同日19、20時許
    再至上址「宏泰米店」，當面向甲○○、並以電話向俞慶樂
    之大哥丙○○表示：綁架俞慶樂之歹徒聲稱要600 萬元贖款
    始願放人，少50萬元少1 隻手，少200 萬元就沒手沒腳，指
    定於同年月28日14時在桃園火車站交付贖款，並指定要看到
    庚○○駕駛之上開營業小客車，認車不認人，如果錢跟車都
    沒到，就等4 點看新聞、6 點看晚報，倘家屬報警，還會對
    家屬不利等語；又接續於同年月26日19、20時許駕駛上開營
    業小客車至上址「宏泰米店」，再度要求甲○○通知俞慶樂
    之家屬出面處理，甲○○以電話與丙○○聯絡無果，向庚○○表示俞慶樂之女乙○○適在店裡，庚○○乃請乙○○進入
    其車內，向乙○○表示：父親俞慶樂遭人綁架，如大伯丙○○不幫忙支付贖款，要求乙○○請奶奶俞林阿錢出面處理，
    否則俞慶樂可能會被撕票，家屬生命也將遭受危害等語，以
    此手法，共同向俞慶樂之家屬勒贖金錢。嗣因乙○○擔心其
    父遭到不測，報警處理，經警循線調查，查悉上情。
四、案經臺北縣政府警察局中和分局報請臺灣板橋地方法院檢察
    署檢察官偵查起訴。
    理  由
壹、證據能力：
一、按被告以外之人於審判外之言詞或書面陳述，除法律有規定
    者外，不得作為證據，刑事訴訟法第159 條第1 項定有明文
    。查丑○○之警詢筆錄，對於被告庚○○而言，性質上為被
    告以外之人於審判外之陳述紀錄，被告庚○○爭執其證據能
    力，復查無得例外取得對於被告庚○○犯罪有證據能力之法
    律依據，應無該部分之證據能力，不得作為證明被告庚○○
    有罪之法律依據。
二、次按，被告以外之人於檢察事務官、司法警察官或司法警察
    調查中所為之陳述，與審判中不符時，其先前之陳述具有較
    可信之特別情況，且為證明犯罪事實存否所必要者，得為證
    據，同法第159 條之2 規定明確。查卯○○於警詢時關於其
    與其他共同被告遺棄屍體情節之陳述（見少連偵字第34號卷
    第33、34頁），對於被告庚○○而言，雖係被告以外之人於
    審判外之言詞陳述，為傳聞證據，然與其嗣於本院審判中之
    證述不符，而卯○○為具備通常智識程度之成年人，其自始
    至終未曾表示警員有何不正取供情形，堪認其於警詢時並未
    遭受任何外力壓迫，所述應係出於其自由意志無疑，且卯○○警詢時所述內容，足使自己另犯遺棄屍體罪，與同案被告
    所述部分情節亦相符合，依當時客觀環境及條件加以觀察，
    可信度甚高，經與其嗣於本院審理時所為之證述相較，足認
    卯○○先前警詢時就該部分之陳述具有較可信之特別情況，
    復為證明本件被告庚○○是否共同觸犯遺棄屍體罪所必要，
    揆諸上揭規定，例外取得證據能力，自得作為本院認定被告
    庚○○有罪之證據資料。
三、又被告以外之人於偵查中向檢察官所為之陳述，除顯有不可
    信之情況者外，得為證據，刑事訴訟法第159 條之1 第2 項
    定有明文。查卯○○之偵訊筆錄，為被告以外之人於偵查中
    向檢察官所為之陳述，雖被告庚○○爭執其證據能力，惟倘
    經卯○○以證人地位具結，即合於法定要件，復查無「顯有
    不可信之情況」，乃傳聞證據之例外情形，該部分有證據能
    力。此外，未經具結者，因未踐行法定程序，無證據能力。
四、末按，被告以外之人於審判外之陳述，雖不符刑事訴訟法第
    159 條之1 至之4 之規定，而經當事人於審判程序同意作為
    證據，法院審酌該言詞陳述或書面陳述作成時之情況，認為
    適當者，亦得為證據；當事人、代理人或辯護人於法院調查
    證據時，知有第159 條第1 項不得為證據之情形，而未於言
    詞辯論終結前聲明異議者，視為有前項之同意，亦據刑事訴
    訟法第159 條之5 規範甚明。經查：除上揭供述證據外，本
    件被告三人、檢察官及辯護人於本院準備程序中均未就其他
    證據資料之證據能力提出爭執，且迄於言詞辯論終結前，亦
    未就本院所調查之其他證據資料主張有刑事訴訟法第159 條
    第1 項不得為證據之情形，應認均已同意其他證據資料得作
    為本案之證據。從而，以下所述之其他證據資料，縱有屬傳
    聞證據，且不符刑事訴訟法第159 條之1 至之4 規定之情形
    者，業經本院審酌各該證據資料作成時之一切客觀情況，認
    均無不適當情事，而有證據能力，合先敘明。
貳、行使變造特種文書部分：
一、訊據被告庚○○固坦承扣案「基隆市計程車駕駛人執業登記
    證」影本1 紙係伊所變造無訛，惟矢口否認有何行使該變造
    特種文書之犯行。辯稱：伊變造完成上開執業登記證之後，
    僅放在營業小客車之置物箱內，沒有拿來使用云云。
二、惟查：此部分事實，業據被告庚○○迭於警詢、偵訊時坦承
    不諱，並有吳旺河之基隆巿計程車駕駛人執業登記證（證號
    C0000000號）影本1 紙可資佐證（見本院卷第59頁）。而依
    被告庚○○於警詢時所供：因我沒有執業登記證，所以我拿
    該張登記證使用駕駛計程車營業，約使用7 、8 個月，我的
    職業駕駛執照被吊銷了（見少連偵字第34號卷第10頁）；另
    於偵訊時供稱：我於96年6 、7 月間，在臺北市西園路向「
    國泰當舖」的店長借正本影印，我跟他說我的登記證不見了
    ，我跟他借來影印再還給他，我說一定要新的職業登記證才
    能開車，我在中和貼上我的照片並彩色影印後放在車上，因
    為我的執業登記證被吊銷，我沒有登記證，沒有辦法開車，
    從那時我就一直使用變造的登記證到現在等語（見偵字第44
    18號卷第67頁）。顯見被告庚○○變造上開執業登記證之目
    的，自始係因其以駕駛計程車為業，原使用之計程車駕駛人
    執業登記證前經主管機關吊銷，始於96年6 、7 月間，向「
    國泰當舖」店長借用所管領之他人執業登記證正本，在臺北
    縣中和市某處換貼其自己照片予以彩色影印，藉以變造影本
    1 紙，供放置在其所駕駛營業小客車內行使之用甚明。徵諸
    上開變造之執業登記證影本1 紙，確係在被告庚○○所駕駛
    之車號000-00號營業小客車內扣得，且被告庚○○迄本案查
    獲之前，仍以駕駛營業小客車為業，竟無從提出合法之執業
    登記證，足認其上開警詢、偵訊時之自白屬實，而堪採信。
    被告庚○○嗣於本院審理時改口辯稱沒有拿出來使用云云，
    洵屬事後避重就輕之詞，委不足採。此部分事證已臻明確。
參、擄人勒贖而故意殺人部分：
一、訊據被告庚○○固坦承伊於案發前曾經與卯○○電話聯絡見
    面，有交付卯○○1 千元，並共同前往宜蘭縣冬山鄉一帶之
    山區；伊於案發日有駕駛車號000-00號營業小客車，搭載被
    害人俞慶樂前至宜蘭縣羅東市公車總站前與卯○○、丑○○
    、林○○會合，再一併前往宜蘭縣冬山鄉大進村小埤一路之
    產業道路，卯○○、丑○○、林○○在該處有攻擊被害人，
    嗣由伊駕車搭載卯○○等人離開現場後，伊有交付3,200 元
    予卯○○；伊有跟被害人之家屬聯絡，表示被害人遭人綁架
    ，歹徒聲稱要600 萬元贖款始願放人，少50萬元少1 隻手，
    少200 萬元就沒手沒腳等語，惟矢口否認有何擄人勒贖而殺
    人之犯行。辯稱：當時是被害人自己要找保險箱，請伊開車
    並找朋友一起去宜蘭縣冬山鄉山區，因卯○○路很熟，才事
    先與卯○○去山區找路，找完路回來，卯○○說沒有零用錢
    ，向伊借錢，伊才拿1 千元給卯○○；伊駕車抵達案發現場
    附近，被害人與卯○○及二名小弟（指丑○○、林○○）一
    起上去，半小時之後，其中一名小弟下山跟伊說被害人被打
    得很慘，叫伊趕快上去，伊上去後見被害人已躺在地上，卯
    ○○手上拿鐵撬，後來卯○○把被害人拖到草叢，伊自始至
    終沒有下車，沒有參與殺人；嗣卯○○及他的二名小弟上車
    ，伊係依卯○○之指示開車離開，到遊藝場時，卯○○恐嚇
    伊要拿錢，伊始交付3,200 元給卯○○，伊也是依卯○○之
    指示跟被害人家屬說那些話，卯○○說如果伊不配合也會有
    事，伊受到卯○○之逼迫才會這麼做云云。
二、訊據被告卯○○對於伊於案發前有與庚○○合謀殺被害人，
    並預先前往宜蘭縣冬山鄉一帶之山區尋覓合適地點，嗣伊依
    計畫找丑○○、林○○共同參與殺人，預先準備手套、繩子
    、膠布及大型塑膠袋等物，在宜蘭縣羅東鎮公車總站與庚○○會合，由庚○○駕駛上開營業小客車搭載被害人及渠三人
    前往案發現場附近，伊在案發現場有持鐵撬1 支將被害人打
    死等情，固均坦承不諱，惟矢口否認有擄人勒贖之犯行。辯
    稱：當時原計畫由伊及丑○○、林○○共同控制被害人行動
    後，由庚○○自己出手將被害人悶死，但庚○○遲遲不來，
    伊請林○○去叫庚○○，詎庚○○開車上來，在車內叫伊趕
    快將被害人打死，且被害人有出聲呼救，伊很緊張，怕被害
    人叫聲引起別人注意，才持鐵撬將被害人打死，伊自始至終
    不知庚○○要向被害人家屬勒贖云云。
三、經查：
（一）本件警方依被告庚○○之供述，於96年1 月29日10時許，
      在宜蘭縣冬山鄉大進村小埤一路之路旁斜坡，發現被害人
      俞慶樂之屍體。經陳報檢察官前往勘驗，結果為：「一案
      發現場位於山路小徑，路土未見任何血跡，被害人屍體被
      棄置於山坳處，屍體上有垃圾掩蓋。二死者身穿黑色衣物
      ，屍體呈僵直蜷曲狀態，並未腐化……。」嗣經法務部法
      醫研究所鑑定，結果為：「七死亡經過研判：(一)綜合以上
      死亡經過及解剖所見，死者俞慶樂遭受6 處鈍器傷，其中
      頸部氣管斷裂為致命傷。(二)依傷勢研判，係長條形鈍器致
      傷，頭臉部底下正好是骨頭，容易呈裂傷；頸部軟組織較
      多，所以皮膚未見裂傷，反而內部氣管斷裂。(三)天氣寒冷
      會延遲屍體腐敗，死者解剖時開始有出油、脫皮及腦髓變
      灰變軟之死後變化，所以嫌犯所言之撕票時間尚符合。八
      鑑定結果：死者俞慶樂，男，50歲，因遭多處鈍器傷害，
      其中之致命傷使氣管斷裂致氣道不通窒息而死亡。死亡方
      式為他殺。」等情，此觀被告庚○○於97年1 月29日警詢
      筆錄所載甚明（見少連偵字第34號卷第19頁反面），並有
      臺北縣政府警察局中和分局現場勘查報告、刑案現場圖、
      臺灣板橋地方法院檢察署勘驗筆錄、相驗屍體證明書、檢
      驗報告書、法務部法醫研究所97年3 月30日（97）醫鑑字
      第0000000000號鑑定報告書各1 份、現場照片、相驗照片
      及解剖照片數幀附卷可稽（均見相字第171 號卷）。
（二）被告卯○○曾與庚○○謀議殺被害人，前往宜蘭縣冬山鄉
      一帶之山區尋覓合適地點，再由被告卯○○依計畫找丑○○、林○○共同參與殺人，預先準備手套、繩子、膠布及
      大型塑膠袋等物，在宜蘭縣羅東鎮公車總站與庚○○會合
      ，由庚○○駕駛上開營業小客車搭載被害人及渠三人前往
      案發現場附近，嗣由被告卯○○在上揭現場持鐵撬1 支將
      被害人打死等情，迭據被告卯○○於警詢、偵訊及本院審
      理時供認不諱。而且，卯○○並以證人身分，於偵訊時具
      結證述略謂：庚○○說有一個人欠「樂哥」錢，「樂哥」
      說他要給庚○○200 萬元，叫庚○○把那個人做掉，庚○○就請我幫忙，說要給我50萬元，之後97年1 月24日我們
      就約在宜蘭公車總站見面；我上車前問庚○○他帶來的人
      要怎麼稱呼，庚○○說叫「老大」就好了，我上車時庚○○說叫我帶「老大」去之前藏保險箱的地方；庚○○本來
      是叫我先控制被害人行動後，他會將被害人悶死，否則我
      不會打到一半，叫林○○去叫庚○○到現場等語（見少連
      偵字第34號卷第328 頁）。另於本院審理時證稱：（問：
      97年1 月24日之前，有無搭乘庚○○計程車到宜蘭冬山地
      區做何事？）有，庚○○叫我找隱密的地方，所以我就帶
      庚○○去找，我大概帶庚○○去三個地方；……（問：到
      了山上下車後，你、丑○○、林○○、被害人就一起往前
      走，當時被害人為何會相信你要帶他去找保險箱？）因為
      被害人跟庚○○很熟，當時庚○○要我們帶被害人去找保
      險箱，因為庚○○說會用保險箱這個方法，把對方騙過來
      ，到了山上之後，庚○○跟被害人說要他先跟我進去……
      ；（問：你們毆打被害人，被害人說什麼？）剛開始我們
      毆打被害人時，被害人說保險箱他不要了，然後喊說「奧
      迪」（即被告庚○○之綽號）我對你這麼好，你為什麼這
      樣對我；（問：被害人當時為何不往回跑？）因為當時我
      們有控制被害人的行動；……（問：庚○○有無說作這些
      事情要給你什麼代價？）庚○○說他老大說把這個人殺掉
      ，他老大會給他200 萬元，我控制他的行動，他會分我50
      萬元，庚○○當時還說他會進去把那個人悶死；（問：你
      們當時有無要求庚○○一起上山？）我相信他，當時庚○○說他停好車就會進來；……（問：是否有向庚○○借錢
      ？）有，我向他借1 萬元；（問：庚○○是否說事成之後
      ，你可以拿到50萬元，而且1 萬元也不用還？）是；（問
      ：在宜蘭山上動手前，是否知道那個人就是庚○○的老大
      「樂哥」？）我不知道，當時庚○○騙我說他老大說要處
      理這個人，所以我不知道那個人就是「樂哥」；（問：你
      有無跟丑○○說去山上可能會有人死？）有，我有跟丑○○說我們只需要控制行動，「奧迪」會動手，他會進來動
      手悶死被害人；……（問：抵達案發地點是何人跟被害人
      說「到了」？）我，因為那個地點就是我事前跟庚○○去
      選的等語（見本院卷第281 至286 頁）。
（三）而同案被告丑○○於本院審理時則證稱：（問：97年1 月
      24日之前幾天，卯○○有跟你聯絡何事？）97年1 月22日
      卯○○找我去唱歌，他當面跟我說，請我幫他打人，並控
      制被害人行動就好了，「奧迪」會讓那個人死，我當時以
      為他是酒後隨便說說的，在網路聊天室及碰面時都有講到
      這件事情；……卯○○跟我說「奧迪」會騙對方說有保險
      箱；（問：你們坐上計程車之後，車上對話內容？）「奧
      迪」介紹被害人給我跟卯○○、林○○認識；……（問：
      被害人被打時，有無說什麼話？）我只有聽到被害人說我
      對你這麼好，你為什麼這麼做。……（問：有無人叫卯○○要顧屍體，幾天內不要讓人發現才可以拿到錢？）有，
      就是庚○○說的，下山時，我們很害怕，但當時庚○○笑
      的很爽，並跟卯○○說要他顧屍體，顧3 天至1 個星期，
      然後會給卯○○錢，庚○○只有這樣說，至於為何顧屍體
      我不知道，他的意思是不要讓別人發現屍體；（問：有無
      聽到庚○○跟卯○○有何對話？）當時庚○○上來時，卯
      ○○還要動手打被害人，我有勸阻他為何還要打被害人，
      卯○○說「奧迪」要他快點把人殺死，我沒有聽到「奧迪
      」這樣說，「奧迪」當時開車上來，人還坐在車上，我問
      「奧迪」為何叫卯○○殺人，「奧迪」就喊說快點把人殺
      了，我轉頭看卯○○時，已經來不及了，卯○○繼續打被
      害人；（問：你當時如何打被害人？）我用腳踢被害人屁
      股跟腳，當時被害人已經躺在地上；（問：如何控制被害
      人行動？）卯○○用繩子綁被害人脖子跟手，是打好之後
      才綁的，膠布當時沒有用到，後來卯○○綁不起來，所以
      就不綁了，卯○○有用繩子勒被害人脖子，把被害人勒昏
      後，把繩子拿掉，再繼續用鐵撬打被害人，中間有停頓，
      要我去叫「奧迪」過來，我說我不要，我怕卯○○又打，
      所以卯○○才叫林○○去叫奧迪；（問：有無用塑膠袋？
      ）有，卯○○把人打死後，要我幫忙拉塑膠袋把被害人裝
      進去，但後來裝不進去等語（見本院卷第287 至290 頁）
      。
（四）另證人林○○於本院審理時證述略以：97年1 月24日晚上
      5 、6 點，卯○○在電腦聊天室跟我聯絡，問我繩子、垃
      圾袋、膠布、手套要去哪裡買，並問我有沒有空，叫我跟
      他去處理事情。之後我從家裡騎機車出發，去「正一百貨
      五金綜合大賣場」買繩子、垃圾袋，去羅東1 家五金行買
      手套，然後直接去羅東「飆網」網咖店找卯○○，接著我
      載卯○○回去他家，整理買來的東西，用袋子裝起來，整
      理完後，就回到「飆網」網咖店，遇到丑○○，我們就走
      到羅東夜市旁的第二公園休息，接著到公車總站去等庚○○。膠布是丑○○去買的，是我們在羅東夜市旁的公園休
      息時，丑○○去買的。庚○○開計程車過來，車上載被害
      人，然後我、卯○○、丑○○三人就上車，由卯○○報路
      ，後來卯○○說到了，庚○○說車子開不進去，所以我們
      其他人就下車走路。我們下車往小路走進去，因為卯○○
      說到了，好像就在這裡，所以我們就停下來。該地點不是
      被害人說的，是卯○○說的。我、卯○○、丑○○在案發
      地點都有打被害人。我跟卯○○、丑○○在打被害人時，
      被害人好像說怎麼會這樣，難道我對你不好嗎，沒有特別
      對誰說，只是說得很大聲，然後又說我不要了。我認為被
      害人不認識卯○○，因為我跟卯○○、丑○○剛見到被害
      人時，是庚○○介紹我們認識的。事前卯○○說他會把人
      帶到一個地方，然後會把被害人擊倒在地，並叫我跟丑○○拿繩子把被害人綁起來。當時沒有把被害人綁起來，因
      為綁不起來。卯○○有請我到路口去叫庚○○進來。原本
      要叫丑○○去叫，但丑○○手受傷，所以叫我去。我告訴
      庚○○說卯○○說好了。庚○○說好了，然後就開車。是
      庚○○先到，過了2 、3 分鐘後我走路回到現場。整個過
      程庚○○沒有下車。是我跟卯○○把被害人搬到路邊，卯
      ○○用木板把他蓋起來。我們坐庚○○的車離開，半路上
      卯○○直接把手電筒丟掉，然後車開到堤防邊，卯○○下
      車把鐵撬丟掉，後來直接到羅東「飆網」網咖店，我、丑
      ○○、卯○○就下車，庚○○就開計程車離開等語（見本
      院卷第191 至202 頁）。
（五）上揭證人即同案被告丑○○、少年林○○之證詞，核與被
      告卯○○所述情節大致相符，足認被告卯○○之上開部分
      自白與證述絕非虛構。參以被告庚○○自承積欠被害人債
      務達140 萬元（見本院卷第275 頁）；嗣於被害人死亡後
      ，隱瞞被害人死亡之事實，以謊言營造被害人仍生存之假
      象，向被害人家屬勒贖金錢（詳下述），堪認本案犯罪動
      機，乃係被告庚○○積欠被害人債務無力償還，且擬向被
      害人家屬勒贖金錢，始邀約被告卯○○共同犯案無疑。是
      被告庚○○實係居於主謀地位，其參與犯罪謀議，以尋找
      保險箱之不實藉口，誘騙被害人至偏僻山區，繼而由被告
      卯○○、丑○○與少年林○○共同控制被害人行動後，最
      終由被告卯○○持鐵撬1 支打死被害人，從而被告庚○○
      、卯○○、丑○○三人與少年林○○間，有共同殺人之犯
      意聯絡及行為分擔，昭然若揭。雖被告庚○○辯稱當時是
      被害人自己要找保險箱，伊僅係應被害人之要求，開車並
      找朋友一起去山區，伊沒有下車參與犯罪云云；但被告庚○○起初出面向被害人家屬謊稱被害人確實遭人綁架，嗣
      於為警查獲到案之初，改向警方謊稱係與被害人串通向家
      屬欺騙金錢，迄經警方埋伏未見任何人士前往其所稱之約
      定地點取款後，被告庚○○始坦承被害人業遭殺害，此有
      歷次警詢筆錄可參，其說法一變再變，已難憑信。況且，
      倘所辯屬實，當時既係被害人自己要找保險箱，就保險箱
      之所在地點，理應被害人自己最為清楚，何以竟由卯○○
      帶路前往？倘被告庚○○確未參與犯案，其與被害人係多
      年朋友，親眼目睹被害人遭卯○○等人殺害，棄屍荒野，
      何以不報警，反而積極前往要求被害人家屬支付贖金？被
      告庚○○於案發當晚，即與卯○○等人各自分散，無任何
      跡證顯示被告庚○○有何受到卯○○威脅之跡象，何以庚○○竟稱係受到卯○○之逼迫始出面要求被害人家屬支付
      贖金？在在有違情理。上開所辯，顯係畏罪卸責之詞，委
      難採信。
（六）再者，依證人即被害人之姪子甲○○於警詢時所述：綽號
      「奧迪」（即被告庚○○之綽號）男子於97年1 月25日15
      時許至店裡，稱97年1 月24日19時許「奧迪」與我二舅（
      指被害人）約在臺北縣中和市建一路與中山路口見面，我
      二舅未赴約，他在約定地點找兩趟沒看到人，打他電話也
      不通，隔天25日「奧迪」接到不明電話說我二舅在別人手
      裡，要我通知家屬，我就先電話通知大舅丙○○商量二舅
      遭擄走一事。約於1 月25日19至20時左右，「奧迪」又至
      我店裡談及歹徒表示要他轉達要求家屬交付600 萬元贖款
      ，並指定要求看到「奧迪」的車號000-00號營業小客車，
      且認車不認人，「奧迪」告訴我們他有從中斡旋可否少一
      點，歹徒對他說少50萬元少1 隻手，少200 萬元就沒手沒
      腳，並約定星期一即97年1 月28日14時在桃園火車站交付
      贖款，如果錢跟車都沒到，就4 點看新聞，6 點看晚報，
      而且家人如果報案，會對家人不利等語。……97年1 月26
      日19至20時左右，「奧迪」曾至我店裡，要我通知被害人
      家屬，我有跟大舅丙○○通電話，大舅說他沒辦法處理，
      叫我轉告我奶奶出面救大舅，我跟他說被害人女兒乙○○
      就在我店裡，「奧迪」就直接來跟乙○○說，請她去求奶
      奶俞林阿錢出錢救二舅，且跟我說他26日有接到被害人本
      人的電話，約20幾秒就被掛斷，沒有說通話時間為何，被
      害人在電話中跟「奧迪」說要請他大哥出面處理，不行就
      請他媽媽俞林阿錢出面處理，並交代我不要報案，如果被
      歹徒知道向警方報案，就直接把被害人撕票，而且會對家
      人不利等語（見少連偵字第34號卷第56頁反面、57頁）；
      嗣於本院審理時到庭證稱：97年1 月25日被告庚○○有來
      米店，說我舅舅被人綁走，如果報案的話，就等著上新聞
      ，隔天說被害人與別人結怨，被別人捉走，對方要求600
      萬元，不能殺價，如果少10萬元就少一隻手，少100 萬元
      就1 隻手1 隻腳，在下個星期一拿到桃園火車站，對方只
      有他認識，要把錢交給庚○○帶過去，因為時間很久，被
      告庚○○於97年1 月25日來幾次我沒有刻意記，警詢所述
      是實在，庚○○第一次來，我就有跟被害人哥哥丙○○說
      ，丙○○說那麼大的事情，他無法做主，庚○○最後一次
      到店裡，我先通知被害人女兒乙○○，97年1 月26日乙○○到我店裡，我有先跟她說一下，後來庚○○到我店裡，
      在車上直接跟乙○○講，我不知道說什麼等語（本院卷第
      210 至214 頁）。另證人即被害人之女乙○○於警詢時證
      稱：被告庚○○是於97年1 月26日20時許，到我表哥甲○○位在中和市○○路0 段000 號之米行，得知我在店內，
      便要求跟我對話，要告知我有關父親遭擄人勒贖的相關資
      訊，因為當時下雨，被告庚○○要我進入其所駕駛之計程
      車內談話，內容是因為我父親遭擄人勒贖，仍在歹徒手中
      ，在要求贖金的電話中有當場委託庚○○代為傳話，庚○○跟我說如果大伯丙○○不幫忙支付贖金，就要我請奶奶
      俞林阿錢出面處理，庚○○在對話中一直讓我覺得如果家
      人不支付贖金，或者家人向警方報案，父親可能會遭撕票
      ，家人亦將遭受危害等語（見少連偵字第34號卷第66頁反
      面）。又證人即被害人之大哥丙○○於本院審理時亦證稱
      ：97年1 月25日我外甥甲○○先打電話給我，表示庚○○
      說被害人失蹤，要我直接跟庚○○對話，不久庚○○就打
      電話給我，說被害人在南部被人押走，因為被害人與南部
      的人有債務，對方開口說要安家費600 萬元，叫我籌600
      萬元，庚○○說他是轉達對方的意思，叫我不要報案，如
      果報案，被害人就會死。我怕被害人死掉，所以沒有立刻
      報案。我要求跟被害人對話，但庚○○沒有說話。後來有
      一次庚○○又打電過來，說被害人交待要我去找我母親籌
      600 萬元，他被放了之後再來處理等語（見本院卷第220
      至222 頁）。觀諸上揭證述，顯見被告庚○○於與卯○○
      等人控制被害人行動、進而殺死被害人後，旋多方積極與
      被害人家屬聯繫，告以須支付贖款始能換取被害人之人身
      安全，是被告庚○○於犯案之初，自始即有通知被害人家
      屬以財物取贖被害人人身之意思，當無疑義。
（七）至於被告庚○○聲請傳喚之證人即被害人住處鄰居丁○○
      於本院審理時證稱：97年1 月25日庚○○有到我店裡。他
      進來先問被害人有無與我聯絡。那天下午庚○○來2 次。
      庚○○當時問我被害人有無與你聯絡，我回問庚○○說被
      害人不是跟你出去嗎等語（見本院卷第205 頁起）；證人
      即被害人住處附近之檳榔攤老闆癸○○證稱：97年1 月25
      日庚○○來買檳榔。我問他被害人在何處，庚○○說沒有
      看到，不知道被害人在何處。我沒有聽到庚○○說被害人
      被綁架等語（見本院卷218 頁起）。準此，被告庚○○當
      時明知被害人業遭殺害，竟一再故布疑陣，向證人丁○○
      探詢被害人行蹤，另對證人癸○○謊稱不知被害人下落，
      適徵其自始心懷不軌，有所圖謀，決非受人脅迫而為。另
      被告庚○○聲請傳喚之證人即丁○○所經營車行之員工辛○○到庭證稱：我在吉利車行工作，丁○○是店長。97年
      1 月24日前二天，被害人跟我借鐵撬。沒有借其他東西。
      被害人說他家有什麼東西要撬開。沒有提到要挖保險箱。
      借被害人的鐵撬就是少連偵字第34號卷第169 頁照片所示
      類型的鐵撬。鐵撬是客人留下來的，用來扳金等語（見本
      院卷第215 頁起），適足證明被害人當時確有受騙，誤信
      被告庚○○真要帶同前往尋找保險箱，始向證人辛○○借
      用鐵撬1 支（但對辛○○隱瞞真正借用目的），並攜帶該
      鐵撬與庚○○會面。無論如何，上揭證述均未能據為有利
      於被告庚○○之認定。
（八）按擄人勒贖而故意殺害被害人為結合犯，刑法第348 條第
      1 項定有處罰明文，衹須以意圖勒贖而擄人為前提，而又
      故意將被擄人殺害者，罪即成立，其殺害之原因如何及已
      否得贖要非所問（最高法院86年度台上字第3679號判決意
      旨參照）。本件被告庚○○先將被害人擄至出區，進而殺
      死被害人，再出面向被害人家屬勒贖，自成立擄人勒贖而
      故意殺害被害人之結合犯。又依被告卯○○於警詢時所供
      ：「事前他（指被告庚○○）說只要我將死者（指被害人
      ）打死，他就可以向他家人拿錢，並說其他的事不要問太
      多。」（見少連偵字第34號卷第35頁）。又被告卯○○為
      警查獲後，其親筆書寫之自白書亦有：「……起因是奧迪
      於3 天前當面跟我講，叫我把一個人處理掉，要分我五十
      萬，我因之前欠他一萬元，他一直催討，我無力還錢，所
      以答應。我問他為什麼要殺掉此人，他說打死此人後，他
      就會向他家人拿錢，當時打死後，他拿3 千2 百元給我，
      叫我帶小開（指林○○）與果妹（指丑○○）去喝酒，他
      並講元月30日要拿五十萬給我」等語（同上卷第81頁），
      顯見被告卯○○對於渠等控制被害人行動、進而殺死被害
      人之目的，係在向被害人家屬勒贖乙節，自始知之甚詳，
      其與被告庚○○間有擄人勒贖而故意殺人之犯意聯絡及行
      為分擔，亦屬明確。至於同案被告丑○○、少年林○○，
      渠二人就殺人部分固與被告庚○○、卯○○成立共同正犯
      ，惟查無事證足認對於勒贖乙節知情，此部分應從有利於
      行為人之解釋，認均不構成擄人勒贖而故意殺人之結合犯
      ，附此敘明。
（八）此外，復有行動電話申請人資料、雙向通聯紀錄、簡訊內
      容及照片、被害人之筆記本影本、便利商店監視器翻拍照
      片、「正一百貨五金綜合大賣場」及某五金行之外觀照片
      等在卷可參。綜上所述，此部分被告庚○○、卯○○二人
      所犯擄人勒贖而故意殺人之犯行，至屬明確。
肆、普通殺人部分：
    此部分事實，業據被告丑○○於本院審理時坦承不諱，核與
    共同被告卯○○及少年林○○所述殺害被害人之情節相符，
    並有上揭臺北縣政府警察局中和分局現場勘查報告、刑案現
    場圖、臺灣板橋地方法院檢察署勘驗筆錄、相驗屍體證明書
    、檢驗報告書、法務部法醫研究所97年3 月30日（97）醫鑑
    字第0000000000號鑑定報告書各1 份、查獲現場照片、相驗
    照片及解剖照片數幀附卷可稽（均見相字第171 號卷），足
    認被告丑○○之自白與事實相合。此部分事證甚明，被告丑
    ○○共同參與前述殺人犯行，亦堪認定。
伍、遺棄屍體部分：
一、按事實審法院之審判範圍，係以起訴書所述之犯罪事實為據
    。本件起訴法條雖漏列刑法第247 條第1 項之遺棄屍體罪，
    惟起訴書之犯罪事實欄已詳載卯○○等人將被害人屍體搬至
    路旁斜坡處，並用路旁之廢棄木板覆蓋住屍體等情，該部分
    顯在本件起訴範圍之內。本院於審理時，亦已當庭告知上情
    ，洵無礙於被告等人之防禦權，合先敘明。
二、訊據被告庚○○、卯○○、丑○○均否認此部分遺棄屍體之
    犯行。被告庚○○辯稱：伊自始至終未曾下車，沒有參與搬
    動屍體云云。被告卯○○辯稱：當時庚○○叫伊顧好屍體，
    伊僅是把被害人的屍體蓋起來云云。被告丑○○辯稱：當時
    被害人屍體上只是覆蓋一些東西，不讓別人發現，伊等並無
    移動屍體，應無遺棄屍體之犯意云云。
三、惟查：被告庚○○等人共同殺死被害人之後，先嘗試將被害
    人屍體裝入預先準備之大型塑膠袋內，惟因緊張及該塑膠袋
    仍嫌太小無法裝入而作罷，旋由被告卯○○與少年林○○合
    力將被害人屍體搬至產業道路旁斜坡下方，再由被告卯○○
    使用物品覆蓋遮掩屍體，丑○○則持手電筒在旁照明等情，
    此由卯○○於警詢時所稱：當時「奧迪」（指被告庚○○）
    叫我們把屍體裝入塑膠袋，但是我們很緊張手忙腳亂，屍體
    一直裝不進去，「奧迪」又一直趕，所以「果妹」（指被告
    丑○○）從車上拿電筒幫我們照明，另「小開」（指少年林
    ○○）幫我搬運屍體拖行約10至20公尺左右，旁邊有斜坡，
    我跟「小開」將屍體拋下，我又自己走下斜坡屍體旁，隨手
    用旁邊的木板將屍體蓋住，我們四人才上車離去等語（見少
    連偵字第34號卷第33、34頁）；丑○○於本院審理時具結所
    證：（問：有無用塑膠袋？）有，卯○○把人打死後，要我
    幫忙拉塑膠袋把被害人裝進去，但後來裝不進去等語（見本
    院卷第290 頁）；少年林○○於本院審理時所證：是我跟卯
    ○○把被害人搬到路邊，卯○○用木板把他蓋起來等語（見
    本院卷第191 至202 頁），至為灼然。再參諸上揭臺北縣政
    府警察局中和分局現場勘查報告、刑案現場圖、臺灣板橋地
    方法院檢察署勘驗筆錄及現場照片所示，案發現場位於山路
    小徑，路土未見任何血跡，被害人屍體被棄置於山坳處，屍
    體上有廢棄木板及垃圾掩蓋，顯見被告庚○○等人當時殺死
    被害人之後，非僅單純將被害人屍體遺留現場而已，而另有
    將屍體遺棄距離原行兇地點（產業道路）約10至20公尺、遠
    不容易為人發現之另一地點（路旁斜坡下方之隱密處）之獨
    立行為甚明。從而，被告庚○○、卯○○、丑○○與少年林
    ○○等四人當時另有遺棄屍體之犯意聯絡及行為分擔，均堪
    認定。
陸、論罪科刑：
一、核被告庚○○所為，係犯刑法第216 條、第212 條之行使變
    造特種文書罪、同法第348 條第1 項之擄人勒贖而故意殺人
    罪、同法第247 條第1 項之遺棄屍體罪；被告卯○○所為，
    係犯刑法第348 條第1 項之擄人勒贖而故意殺人罪、同法第
    247 條第1 項之遺棄屍體罪；被告丑○○所為，係犯刑法第
    271 條第1 項之殺人罪、同法第247 條第1 項之遺棄屍體罪
    。被告庚○○變造特種文書之行為，為其行使之高度行為所
    吸收，不另論罪。就上開行使變造特種文書犯行，被告庚○○與不詳成年人之間；就上開擄人勒贖而故意殺人犯行，被
    告庚○○、卯○○之間；就上開殺人犯行，被告丑○○與庚○○、卯○○、少年林○○之間；就上開遺棄屍體犯行，被
    告庚○○、卯○○、丑○○與少年林○○之間，各有犯意聯
    絡及行為分擔，均為共同正犯。被告庚○○所犯上開三罪、
    被告卯○○所犯上開二罪、被告丑○○所犯上開二罪，犯意
    各別，行為互殊，均應分論併罰。被告庚○○前曾受如上揭
    事實欄第一項所示之有期徒刑執行完畢，有臺灣高等法院被
    告前案紀錄表在卷可參，其於受有期徒刑之執行完畢後，5
    年以內故意再犯上開三罪，均為累犯，其中行使變造特種文
    書、遺棄屍體部分，應依刑法第47條第1 項規定加重其刑（
    至於擄人勒贖而故意殺人部分，其法定刑為死刑或無期徒刑
    ，依法不得加重）。又被告庚○○、卯○○、丑○○均係成
    年人，與未滿18歲之少年林○○共同實施上開遺棄屍體罪、
    殺人罪，應各依兒童及少年福利法第70條第1 項前段遞加重
    其刑（被告庚○○部分）或加重其刑（被告卯○○、丑○○
    部分，但就被告丑○○所犯殺人罪之法定刑為死刑或無期徒
    刑部分，依法不得加重）。
二、爰審酌被告庚○○與被害人係朋友關係，曾向被害人多次借
    款，僅因無力償債，且擬向被害人勒贖金錢，竟然謀財害命
    ，主導策劃本件犯罪，利用被害人之信任，設詞將被害人誘
    騙至山區加以控制後殺害，再由其出面以謊言營造被害人仍
    然存活之假象，向被害人家屬勒贖金錢，其心腸至狠至毒，
    令人不寒而慄，且從為警查獲，一再飾詞狡辯，未見悔意，
    惡性極大；被告卯○○前犯殺人未遂等案件，經入監執行，
    因假釋出監，目前仍在假釋期間，居然毫不警惕，僅因貪圖
    不法報酬，自甘聽命於庚○○之指示，其與被害人素不相識
    ，無冤無仇，憑恃人數優勢在山區已控制住被害人，竟仍悍
    然持鐵撬將被害人痛毆至死，旋即將被害人屍體遺棄在附近
    隱密處，手法殘暴，令人痛心！被告丑○○不知潔身自愛，
    明知卯○○邀約目的在於殺人，竟然同流合污，聽從卯○○
    之指示參與殺人部分犯罪，惟考量其前無犯罪前科，素行非
    劣，甫方成年，涉世未深，於本院審理時坦承犯罪，良有悔
    意，兼衡被告三人犯上開各罪之動機、目的、手段、所生危
    害、參與分工程度及犯罪後之態度等一切情狀，各量處如主
    文所示之刑，並定其應執行刑，且就被告庚○○、卯○○部
    分依法宣告褫奪公權。檢察官就被告庚○○、卯○○均求處
    死刑，就被告丑○○求處無期徒刑。本院考量被告庚○○、
    卯○○二人縱然惡性重大，惟被告庚○○終究未親自下手殺
    人棄屍，被告卯○○則非首謀，且於本院審理時坦承部分犯
    行，尚非全無悔意，認均罪不至死，應以量處無期徒刑為適
    當；至於被告丑○○部分，經本院審酌上揭一切情狀，認量
    處無期徒刑顯屬過重，應以如主文所示之刑較為適當，併此
    敘明。
三、扣案變造之「基隆市計程車駕駛人執業登記證」影本1 紙，
    為被告庚○○犯本案之罪所生之物，且屬被告庚○○所有，
    爰依刑法第38條1 第項第3 款宣告沒收。
據上論斷，應依刑事訴訟法第299 條第1 項前段，兒童及少年福
利法第70條第1 項前段，刑法第28條、第216 條、第212 條、第
348 條第1 項、第271 條第1 項、第247 第1 項、第47條第1 項
、第51條第4 款、第5 款、第37條第1 項、第38條第1 項第3 款
，刑法施行法第1 條之1 ，判決如主文。
本案經檢察官謝岳龍到庭執行職務。
中    華    民    國    97    年    10    月    16    日
                  刑事第十二庭  審判長法  官  陳鴻清
                                      法  官  劉安榕
                                      法  官  朱嘉川
上列正本證明與原本無異。
如不服本判決，應於送達後10日內敘明上訴理由，向本院提出上
訴狀，上訴於本院第二審合議庭 (應附繕本) 。其未敘述上訴理
由者，應於上訴期間屆滿後20日內向本院補提理由書「切勿逕送
上級法院」。
                                      書記官  陳聖儒
中    華    民    國    97    年    11    月    19    日
附錄本案論罪科刑法條：
中華民國刑法第216條
行使第210 條至第215 條之文書者，依偽造、變造文書或登載不
實事項或使登載不實事項之規定處斷。

中華民國刑法第212條
偽造、變造護照、旅券、免許證、特許證及關於品行、能力服務
或其他相類之證書、介紹書，足以生損害於公眾或他人者，處1
年以下有期徒刑、拘役或3 百元以下罰金。

中華民國刑法第348條
犯前條第一項之罪而故意殺人者，處死刑或無期徒刑。
犯前條第一項之罪而有下列行為之一者，處死刑、無期徒刑或十
二年以上有期徒刑：
一、強制性交者。
二、使人受重傷者。

中華民國刑法第271條
殺人者，處死刑、無期徒刑或 10 年以上有期徒刑。
前項之未遂犯罰之。
預備犯第1 項之罪者，處2 年以下有期徒刑。

中華民國刑法第247條
損壞、遺棄、污辱或盜取屍體者，處6 月以上5 年以下有期徒刑
。
損壞、遺棄或盜取遺骨、遺髮、殮物或火葬之遺灰者，處5 年以
下有期徒刑。
前二項之未遂犯罰之。

司法院資訊處製作；財團法人民間司法改革基金會備份。
